臺灣屏東地方法院刑事判決　　　　　　　 96年度訴字第214號
公　訴　人　臺灣屏東地方法院檢察署檢察官
被　　　告　甲○○
選任辯護人　鍾治漢律師
上列被告因違反槍砲彈藥刀械管制條例等案件，經檢察官提起公
訴（96年度偵字第506 號），本院判決如下：
    主  文
甲○○未經許可，寄藏可發射子彈具有殺傷力之改造手槍，處有
期徒刑壹年拾月，併科罰金新臺幣陸萬元，罰金如易服勞役，以
新臺幣壹仟元折算壹日。扣案具殺傷力之仿BERETTA 廠改造手槍
壹枝（槍枝管制編號：0000000000號、含彈匣壹個）
、制式子彈肆顆均沒收。又服用酒類，不能安全駕駛動力交通工
具而駕駛，處有期徒刑月。應執行有期徒刑貳年。緩刑伍年，
並向公庫支付新台幣伍萬元之金額，緩刑期間付保護管束。扣案
具殺傷力之仿BERETTA 廠改造手槍壹枝（槍枝管制編號：000
0000000號、含彈匣壹個）、制式子彈肆顆均沒收。
    事  實
一、甲○○明知具有殺傷力之改造手槍及制式子彈，分別係槍砲
    彈藥刀械管制條例第4 條第1 項第1 款、第2 款所列管之槍
    砲、彈藥，非經中央主管機關許可，不得寄藏。竟未經許可
    ，基於寄藏具有殺傷力改造手槍及制式子彈之犯意，於民國
    90 年 間某日，在屏東縣枋寮鄉○○村○○路132 號案外人
    李學文住處（已於92年9 月22日死亡），自其處收受具殺傷
    力之仿BERETTA 廠92FS型半自動手槍換裝土造金屬槍管及土
    造金屬滑套而成之改造手槍1 支（槍枝管制編號：00000000
    00號，含槍匣1 只）及具有殺傷力之口徑9mm 制式子彈4 顆
    後，並受其委託代為保管，將槍、彈寄藏在屏東縣枋寮鄉人
    和村商展場之空地，而未經許可，寄藏上開改造手槍及制式
    子彈。另於96年1 月8 日晚間23時許，在屏東縣枋寮鄉○○
    村○○路43號住處及附近友人住處飲用酒類後，明知酒精對
    於人體神經系統有抑制作用，酒後從事駕駛行為極易因體內
    酒精作用致身體協調機能及對外界事物之反應能力減弱而發
    生危險，竟於稍後隔日凌晨1 時許，仍駕駛車牌號碼為8M-6
    993 號自用小客車上路行駛。嗣於96年1 月9 日凌晨3 時40
    分許，因警方接獲民眾報案目擊甲○○攜帶槍枝，而於同日
    凌晨3 時50分許，遭警於屏東縣枋寮鄉○○村○○路、中山
    路2 段之交岔路口攔檢欲加以盤查時，竟駕車逃逸，警方在
    後追捕，迨於同日凌晨4 時23分許，在屏東縣枋寮鄉○○村
    ○○路、勝利路口將其攔下，並經其同意搜索在上述自用小
    客車駕駛座下方扣得上開具殺傷力之改造手槍1 支及制式子
    彈4 顆，並對其進行吐氣酒精濃度測試，測得其吐氣酒精濃
    度為每公升0.98毫克。
二、案經屏東縣警察局枋寮分局報請臺灣屏東地方法院檢察署檢
    察官偵查起訴。
    理  由
壹、程序方面
一、本件卷存內政部警政署刑事警察局96年1 月29日刑鑑字第09
    0006868 號槍彈鑑定書，係被告以外之人於審判外之書面陳
    述，依刑事訴訟法第159 條第1 項之規定，屬於傳聞證據。
    然按刑事訴訟法第198 條、第208 條之規定，所謂鑑定乃指
    於刑事訴訟程序中為取得證據資料而由檢察官或法官指定具
    有特別知識經驗之鑑定人、學校、機關或團體，就特定之事
    物，以其專業知識加以分析、實驗而作判斷，以為偵查或審
    判之參考。故不論鑑定人或鑑定機關、學校、團體，均應由
    檢察官或法官視具體個案之需要而為選任，始符合刑事訴訟
    法第198 條、第208 條之規範本旨，否則所為鑑定，仍屬於
    傳聞證據。但對於司法警察機關於調查中之案件，或有量大
    或急迫之情形，為因應實務之現實需求，認為當然有鑑定之
    必要者，基於檢察一體原則，得由該管檢察長對於轄區內之
    案件，以事前概括選任鑑定人或囑託鑑定機關（團體）之方
    式，俾便轄區內之司法警察官、司法警察對於調查中之此類
    案件，得即時送請事前已選任之鑑定人或囑託之鑑定機關（
    團體）實施鑑定，有法務部92年9 月1 日法檢字第09200350
    83號函可按。而臺灣高等法院檢察署檢察長概括選任內政部
    警政署刑事警察局為「槍砲彈藥鑑定」之鑑定機關，有臺灣
    高等法院檢察署檢察長概括選任鑑定機關名冊可按。本件卷
    存上開槍彈鑑定書1 紙，係司法警察（官）於案件未移送檢
    察官偵辦前之調查犯罪階段，依據檢察長之概括授權，先行
    將槍彈等證物送請檢察機關預先核定之專責鑑定機關（團體
    ）所實施之鑑定，是其等出具之書面鑑定報告應屬刑事訴訟
    法第208 條準用第206 條第1 項所稱之書面報告，依刑事訴
    訟法第159 條第1 項之立法理由，為該條項所指例外之規定
    ，應有證據能力。
二、按被告以外之人於審判外之陳述雖不符刑事訴訟法第159 條
    之1 至之4 等4 條之規定，而經當事人於審判程序同意作為
    證據，法院審酌該言詞陳述或書面陳述作成時之情況，認為
    適當者，亦得為證據，刑事訴訟法第159 條之5 第1 項定有
    明文。其立法意旨在於傳聞證據未經當事人之反對詰問予以
    核實，原則上先予排除，惟若當事人已放棄反對詰問權，於
    審判程序中表明同意該等傳聞證據可作為證據，基於尊重當
    事人對傳聞證據之處分權，及證據資料愈豐富，愈有助於真
    實發見之理念，且強化言詞辯論主義，使訴訟程序得以順暢
    進行，上開傳聞證據亦具有證據能力。經查本件證人林博文
    於警詢中之證述、卷附職務報告書、搜索扣押筆錄、屏東縣
    警察局道路交通事故當事人酒精測定紀錄表、扣押物品目錄
    表、屏東縣警察局刑事案件移送書、屏東縣警察局解送人犯
    報告書，均非於審判中所為之陳述，其性質上雖屬傳聞證據
    ，惟被告、辯護人於本院言詞辯論終結前並未就其證據能力
    聲明異議，依前開刑事訴訟法第159 條之5 第2 項之規定，
    上開陳述亦有證據能力，而得作為本件認定犯罪事實之證據
    。
貳、實體方面
一、上開犯罪事實，業據被告甲○○於警詢、偵訊、本院審理時
    供承不諱，核與證人林博文於警詢中之證述相符，並有改造
    之手槍1 支與制式子彈4 顆扣案可資佐證。而扣案之槍枝與
    子彈經屏東縣警察局枋寮分局送請內政部警政署刑事警察局
    鑑定，認「送鑑改造手槍1 支，係由仿BERETTA 廠92FS型半
    自動手槍製造之槍枝換裝土造金屬槍管及土造金屬滑套而成
    之改造手槍，機械性能良好，可擊發適用子彈，認具殺傷力
    」、「送鑑制式子彈4 顆，均係直徑約9mm 之制式子彈，認
    具殺傷力」，此有該局96年1 月29日刑鑑字第0960006868號
    槍彈鑑定書1 份附卷可證。另有職務報告書、搜索扣押筆錄
    、屏東縣警察局道路交通事故當事人酒精測定紀錄表、扣押
    物品目錄表、屏東縣警察局刑事案件移送書各1 紙與照片8
    張附卷可稽，足認被告之任意性自白核與事實相符，堪信為
    真實。本案事證明確，被告上開犯行，洵堪認定。
二、論罪科刑
（一）按寄藏與持有槍砲，均係將物置於自己實力支配之下，僅
      寄藏必先有他人之持有行為，而後始為之受寄代藏而已，
      故寄藏之受人委託代為保管，其保管之本身，亦屬持有，
      不過，此之持有係受寄之當然結果，不應另就持有予以論
      罪，是核被告所為，係犯槍砲彈藥刀械管制條例第8 條第
      4 項之未經許可無故寄藏其他可發射子彈具殺傷力之改造
      手槍罪、同條例第12條第4 項未經許可寄藏子彈罪、刑法
      第185 條之3 服用酒類致不能安全駕駛動力交通工具而駕
      駛之公共危險罪。
（二）按未經許可持有手槍，其持有之繼續，為行為之繼續，亦
      即一經持有手槍，罪已成立，但其完結須繼續至持有行為
      終了時為止，則包括持有之寄藏手槍行為，自亦為行為之
      繼續，其犯罪之完結須繼續至寄藏行為終了時為止，最高
      法院93年度台上第1573號著有判決可資參照。故如未受允
      准，持有或寄藏槍砲而無正當理由之行為持續長時間，於
      終止持有前，均在其犯罪行為實施中，其間法律縱有變更
      ，其行為既繼續實施至新法施行以後，即與犯罪後法律有
      變更之情形不同，不生新舊法比較適用之問題，最高法院
      75年度台上字第3370號著有判決可資參照。是槍砲彈藥刀
      械管制條例雖於94年1 月26日修正、刑法亦於95年7 月1
      日修正公佈，然被告上開持有改造手槍與制式子彈之行為
      ，應同上所述屬繼續犯，於其終止寄藏之前，犯罪行為仍
      在繼續實施之中，其間法律縱有變更，但其行為既繼續實
      施至新法施行以後，自無行為後法律變更之可言，是本件
      無須就槍砲彈藥刀械管制條例與刑法之新舊法進行比較。
（三）被告以一行為，寄藏上開扣案改造手槍1 支、制式子彈4
      顆，係同時觸犯槍砲彈藥刀械管制條例第8 條第4 項及同
      條例第12條第4 項之罪，一行為同時觸犯二罪名，為想像
      競合犯，應從一重論以該條例第8 條第4 項未經許可寄藏
      其他可發射子彈具有殺傷力之改造手槍罪。被告所犯未經
      許可寄藏其他可發射子彈具有殺傷力之改造手槍罪與服用
      酒類致不能安全駕駛動力交通工具而駕駛之公共危險罪二
      罪之間，犯意各別，行為互殊，應與分論併罰。
（四）公訴意旨雖認被告乃於96年1 月8 日23時許，在屏東縣枋
      寮鄉某友人住處飲用高梁酒，而於翌日（即9 日）3 時許
      ，雖其已達不能安全駕駛動力交通工具之狀態，竟仍駕駛
      車牌號碼8M─6993號自用小客車上路；然據被告於本院準
      備程序中所述：我是前一天從晚上11、12點開始喝，我在
      我家和朋友家都有喝，我朋友家在我家隔壁。我是喝到1
      、2 個小時後才開車走。（見本院卷第32頁背面96年4 月
      11日準備程序筆錄）所示，顯見被告事實上乃於96年1 月
      8 日晚間23時許，在屏東縣枋寮鄉○○村○○路43號住處
      及附近友人住處飲用酒類後，於稍後隔日凌晨1 時許，駕
      駛車牌號碼為8M-6993 號自用小客車上路行駛，起訴書上
      開認定，容有誤會，附此敘明。
（五）又被告所犯未經許可寄藏可發射子彈具有殺傷力之改造手
      槍罪，為處3 年以上10年以下有期徒刑，併科新臺幣7 百
      萬元以下罰金之重罪，然被告未經許可寄藏槍枝之行為固
      無足取，然復無證據可認其寄藏上開槍枝另有供不當使用
      之動機，情節尚屬輕微，此因一時失慮而觸法，犯後已坦
      承犯行，深具悔意，其顯係對國家重典認識不夠深切，致
      犯此重罪，被告性格尚非不可教化，其寄藏槍枝確未造成
      社會治安重大危害，觀之本件犯罪之具體情狀、行為背景
      等節，確屬情輕法重，客觀上足以引起社會一般人之同情
      而堪可憫恕，縱宣告法定最低度之刑猶嫌過重，爰依刑法
      第59條之規定，酌予減輕其刑。
（六）爰審酌被告受託寄藏隱匿前揭槍枝與子彈，值此槍、彈、
      刀械氾濫時機，其所為對社會治安有顯著之潛在危險性，
      又明知酒精成分對人之意識能力具有不良影響，飲酒後將
      導致對於周遭事務之辨識及反應能力較平常薄弱，倘行駛
      於道路上，將對自身及一般往來公眾造成高度危險，卻仍
      於服用酒類後，貿然駕駛汽車；但念其尚未使用該槍枝與
      子彈為其他對社會治安影響重大之行為，亦未因酒後駕車
      造成任何事故，惡性尚非嚴重，且被告未曾有任何之刑案
      前科紀錄，素行尚稱良好，犯罪後坦承犯行，態度良好等
      一切情狀，量處如主文所示之刑，並就罰金部分諭知易服
      勞役之折算標準，且定其應執行之刑。又被告未曾因故意
      犯罪受有期徒刑以上刑之宣告，此有臺灣屏東地方法院檢
      察署刑案資料查註紀錄表及臺灣高等法院被告前案紀錄表
      各1 紙附卷可佐，因一時失慮，致罹刑典，確屬初犯，另
      被告父母均為中度肢障人士，無謀生能力，被告為家中經
      濟主要來源，如受刑之執行，將使其家庭生活陷於困境，
      再念其犯後已有悔意，經此偵審程序及刑之宣告後，應知
      所警惕，諒無再犯之虞，本院因認所宣告之刑，以暫不執
      行為適當，併依法諭知緩刑5 年，以啟自新。惟因被告既
      屬年輕識淺，法治教育觀念不足，自制力明顯欠佳，為使
      其深切體認寄藏持有槍枝對人身之危險性及引致社會大眾
      之不安，並強化其法治概念，使其於緩刑期內能確實反省
      ，爰併命被告於緩刑期間付保護管束，並向公庫支付50,
      000 元之金額。
三、扣案之仿BERETTA 廠92FS型半自動手槍換裝土造金屬槍管及
    土造金屬滑套而成之改造手槍1 支（槍枝管制編號：000000
    0000 號 ，含槍匣1 只）及具有殺傷力之口徑9mm 制式子彈
    4 顆，具有殺傷力，已如前述，係屬違禁物，應依刑法第38
    條第1 項第1 款規定宣告沒收。
據上論斷，應依刑事訴訟法第299 條第1 項前段，槍砲彈藥刀械
管制條例第8 條第4 項、第12條第4 項，刑法第11條前段、第55
條前段、第59條、第42條第3 項前段、第74條第1 項第1 款、第
2 項第4 款、第93條第1 項、第38條第1 項第1 款，判決如主文
。
本案經檢察官潘國威到庭執行職務。
中　　華　　民　　國　　96　　年　　6 　　月　　28　　日
                  刑事第一庭    審判長法  官潘正屏
                                      法  官曾吉雄
                                      法  官羅培毓
以上正本證明與原本無異。
如不服本判決應於收受本判決送達後十日內向本院提出上訴書狀
，其未敘述上訴理由者，並得於提起上訴後十日內向本院補提理
由書狀（均須按他造當事人之人數附繕本）「切勿逕送上級法院
」
中　　華　　民　　國　　96　　年　　7 　　月　　3　　日
                                      書記官張儷薾
附錄本判決論罪科刑法條：
槍砲彈藥刀械管制條例第8條第4項
未經許可，持有、寄藏或意圖販賣而陳列第1 項所列槍枝者，處
 3 年以上10年以下有期徒刑，併科新臺幣700 萬元以下罰金。
槍砲彈藥刀械管制條例第12條第4項：
未經許可，持有、寄藏或意圖販賣而陳列子彈者，處5 年以下有
期徒刑，併科新台幣300 萬元以下罰金。
中華民國刑法第185條之3
（重大違背義務致交通危險罪）
服用毒品、麻醉藥品、酒類或其他相類之物，不能安全駕駛動力
交通工具而駕駛者，處1 年以下有期徒刑、拘役或3 萬元以下罰
金。
